臺灣高等法院高雄分院民事裁定　　　　　100年度抗字第156號
抗　告　人　王克仁
上列抗告人因與台灣土地銀行股份有限公司間聲明異議事件，對
於中華民國100年5月17日臺灣高雄地方法院100 年度執事聲字第
72號所為裁定提起抗告，本院裁定如下：
    主  文
抗告駁回。
抗告程序費用由抗告人負擔。
    理  由
一、抗告意旨略以：原裁定駁回抗告人之異議，無非以本件耕地
    並未依法為三七五租約之登記，自無耕地三七五減租條例之
    適用云云，惟查耕地租約之訂立，以有「書面」之訂立，即
    完成法定要式，並不以「登記」為要件，本件自有耕地三七
    五減租條例之適用，原審徒以未「登記」為由，率謂本件無
    三七五減租條例之適用，認抗告人無優先承買權，顯違最高
    法院相關判例與決議（見最高法院51年台上字第2629號判例
    、69年台上字第712 號及69年台上字第1024號判決、62年3
    月13日第二次民事庭會議決議(一)），爰依法提起抗告，請將
    原裁定廢棄，另為適法之裁定。
二、查抗告人在原審聲明異議之意旨係以本件（原審100 年度司
    執字第10259 號清償債務強制執行）所查封債務人高文義所
    有坐落高雄市大樹區○○○段666 號、667 號、668-1 號、
    689 號、694 號等土地上之作物沈香樹641 棵已出售予抗告
    人，且上開耕地已於95年11月17日由債務人出租予抗告人，
    原法院竟將地上作物沈香樹併予查封鑑價，一併拍賣，且抗
    告人依耕地三七五減租條例規定亦有優先承買權，乃依法聲
    明異議，原審司法事務官駁回抗告人之異議，抗告人不服，
    原審竟仍駁回抗告人之異議，認抗告人對系爭查封地上之沈
    香樹有採收權，法院不得查封及併予拍賣，乃是爭執是否有
    排除強制執行之權利，事涉實體爭執，非強制執行法第12條
    聲明異議所能解決，另指抗告人未依法為三七五租約之登記
    ，自無耕地三七五減租條例之適用，況且抗告人是否有足以
    排除強制執行之權利，應由抗告人提起第三人異議之訴解決
    之，非本件聲明異議所能解決。原裁定認抗告人之耕地租約
    未依法登記，即不適用耕地三七五減租條例之規定，顯與實
    務見解不符云云。按抗告人主張其對系爭查封土地上種植之
    沈香樹已向債務人高文義買受，取得採收權，執行法院不得
    逕予查封併拍賣，又其已向債務人承租系爭查封之耕地，依
    耕地三七五減租條例之規定，抗告人有優先承買權等情，均
    係事涉實體爭議之事項，亦即強制執行法第15條規定之第三
    人就執行標的物有足以排除強制執行之權利者，得於強制執
    行程序終結前，向執行法院對債權人提起異議之訴，如債務
    人亦否認其權利者，並得以債務人為被告。此即學說上所稱
    第三人異議之訴，顯非抗告人依強制執行法第12條聲明異議
    程序所能解決。又原裁定雖指抗告人就系爭耕地之租約，未
    依規定「登記」，無耕地三七五減租條例之適用，此見解雖
    有可議，但抗告人爭執其依耕地三七五減租條例之規定，享
    有優先承買權云云，此乃實體法律關係爭執事項，仍應以訴
    請求救濟，非強制執行法第12條聲明異議所能解決（最高法
    院49年度台抗字第83號判例意旨參照）。綜上所述，原裁定
    駁回抗告人之聲明異議，並無不合，抗告為無理由，應予駁
    回。
三、據上論結，本件抗告為無理由，依強制執行法第30條之1 ，
    民事訴訟法第495 條之1 、第449 條第1 項、第95條、第78
    條裁定如主文。
中    華    民    國   100    年    6     月    14    日
                            民事第一庭
                                審判長法官  黃金石
                                法      官  曾錦昌
                                法      官  魏式璧
以上正本證明與原本無異
如不服本裁定應於送達後10日內向本院提出再抗告狀（並按他造
當事人之人數附繕本），並繳納再抗告費新台幣1,000 元。
再為抗告僅得以適用法規顯有錯誤為理由，並應委任律師為代理
人。如委任律師提起抗告者，應一併繳納抗告費。
中    華    民    國   100    年    6     月    15    日
                                書  記  官  黃麗蓉
附註：
抗告人之配偶、三親等內之血親、二親等內之姻親，或抗告人為
法人、中央或地方機關時，其所屬專任人員具有律師資格並經法
院認適當者，亦得為第三審代理人。
抗告人或其法定代理人具有律師資格者及前項情形，應於提起抗
告或委任時釋明之。